【裁判字號】    98,上易,978
【裁判日期】    990106
【裁判案由】    妨害自由
【裁判全文】
臺灣高等法院刑事判決             98年度上易字第978號
上  訴  人
即  被  告  辛○○
選任辯護人  宋志衡律師
            張勝傑律師
            黃德賢律師
上列上訴人因妨害自由案件，不服臺灣臺北地方法院97年度易字
第3487號，中華民國98年3月12日第一審判決（起訴案號：臺灣
臺北地方法院檢察署97年度偵字第21418號），提起上訴，本院
判決如下：
    主  文
原判決撤銷。
辛○○無罪。
    理  由
壹、公訴意旨略以：辛○○從事土地合建案之仲介工作，有意與
    己○○、壬○○○等其他住戶簽訂土地合建案之意願書，後
    因己○○、壬○○○等其他住戶另委託丙○○所經營之中影
    公司處理合建案，為此心生不滿，竟基於恐嚇之犯意，(一)於
    民國97年7月29日下午6時多許，在台北市○○區○○路辛○○所經營之代書事務所門前，以「你女兒及女婿不怕被子彈
    打嗎？」等語恐嚇丁○○○，致丁○○○心生畏懼；(二)於97
    年8月1日下午10時22時許，在臺北市○○區○○路225巷口
    ，以「不要再淌土地這塊渾水，妳會引火自焚，惹禍上身，
    有一天妳跟妳女兒會出事，會死得很難看」等語，致己○○
    心生畏懼。案經己○○訴由臺北市政府警察局信義分局五分
    埔派出所報警處理及丙○○於偵查中向臺灣臺北地方法院檢
    察署檢察官告發。因認被告辛○○涉有刑法第305條之恐嚇
    罪嫌。
貳、程序部分：
一、按「證人以聞自原始證人在審判外之陳述作為內容之陳述，
    屬傳聞之詞，其既未親自聞見，或經歷其所陳述之事實，法
    院於審判期日對其訊問，或由被告對其詰問，亦無從擔保其
    陳述內容之真實性」（最高法院90年台上字第3328號、92年
    台上字第219 號判決意旨參照）。
二、本件原審依據證人壬○○○、丙○○之證述，認上訴人確有
    恐嚇丁○○○之人身安全云云。茲證人壬○○○於偵查中已
    證稱：「……我回家後我媽媽（即丁○○○）跟我說，當時
    他恐嚇時我不在場，只有我媽媽跟辛○○在場……」「當時
    只有我媽媽跟辛○○兩人，我媽媽說辛○○當時很兇，她很
    害怕」（97年偵字第21418號卷第35頁），及證人丙○○偵
    查中證稱：「225號27巷(應為225巷27號之誤繕)顏秋在是我
    姨丈，辛○○也曾跑到他家恐嚇他80多歲的老母親，恐嚇說
    要給他們吃子彈，他們不敢報案，我是聽他們親口轉述的…
    …」（同上卷第27頁），足見證人之證詞均未在場親自聞見
    ，或經歷其所陳述之事實，屬傳聞證據，縱使該二人於審判
    期日經詰問，亦無從擔保其陳述內容之真實性，上訴人之辯
    護人於原審亦否認其證據能力（詳一審周裕暐律師97年12月
    16日刑事準備狀第二項，及97年12月16日準備程序筆錄），
    是證人壬○○○、丙○○對於起訴事實(一)部分之証述無證據
    能力，自不能引為認定上訴人涉有恐嚇安全之依據。
三、另證人王湘柔於97年10月29日於偵查中之證詞，經本院當庭
    勘驗結果，發現王湘柔之證述與偵查筆錄記載有極大出入，
    公訴人不僅未對該證人與告訴人己○○行隔離詢問，經本院
    亦於98年9 月7 日當天勘驗結果且全程詢問中，幾乎整個過
    程均採取誘導訊問之方式，譬如公訴人詢問王湘柔：「你記
    不記得有一個女生跟媽媽說了一些話，說就是說一些恐嚇的
    話，你有印象嗎？」（按此已為誘導訊問），證人王湘柔僅
    搖頭但沒有出聲音，偵查筆錄竟載為「有，我當時在場，我
    不記得他說什麼了」（偵查卷第34頁），公訴人又訊問「你
    晚上會做惡夢嗎？」證人王湘柔並無出聲回答問題及有搖頭
    ，然錄影光碟中顯示告訴人己○○轉頭告知其女王湘柔會害
    怕，證人王湘柔即稱「會」，偵查筆錄亦載為「會」（同上
    偵查卷第35頁），顯示王湘柔受其母親己○○之誘導才會說
    「會」。此有該錄影光碟、本院98年9 月7 日之勘驗筆錄及
    辯護人所勘驗之錄音譯文對照表等在卷可稽，從而證人王湘
    柔出於被誘導之證述及筆錄記載與王湘柔證述不符之筆錄，
    非出自於證人之自由意志，顯有不可信之情況，應不具備證
    據能力。
四、公訴人對於辯護人所提出之被證一即97年8月1日都市更新事
    業計劃說明會現場照片4張、被證二臺北市公有永春市場自
    治會場地費收據影本1紙及被證三王進湟簽署之委託契約書
    ，於原審準備程序爭執其證據能力，查被證一現場照片4張
    係屬客觀情境之記錄與重現，非屬被告以外之人於審判外之
    言詞或書面陳述，不適用傳聞法則之規範，且經證人彭炳義
    、詹朝富及黃凰美當庭確認系爭照片即為當日開會情形無訛
    （原審卷第56頁反面、第58頁反面、第60頁反面），亦查無
    該等照片係經由合成或改造而製成之情，堪信為真正，應有
    證據能力。被證二部分，亦經證人黃凰美到庭證述係由伊繳
    交費用予市場管理員甲○○等語在卷（原審第61頁），應具
    文書真正性，且為從事業務之人於業務上所製作之證明文書
    ，依同法第159條之4第2款規定，具有證據能力。被證三部
    分，其上蓋有公證人陳幼麟之公證戳章，並據證人己○○於
    偵查中及原審審理時證稱：伊等是地主，被告是仲介，之前
    因為合建的案子，被告有找伊等簽意願書，後來是找別人（
    中影股份有限公司）來做，伊與被告見面好幾次是因為都市
    更新的事情，當伊先生的哥哥王進湟沒空時，就會請伊去聽
    說明會等語（偵查卷第27頁、原審卷第82頁反面、第83頁反
    面），堪信被證三之文書應屬真正，依同法第159條之4第3
    款規定，具有證據能力。
參、實體部分：
一、按告訴人之告訴，係以使被告受刑事訴追為目的，是其陳述
    須無瑕疵可指，且就其他方面調查，又與事實相符，始足採
    為認定犯罪事實之憑證。苟積極證據不足證明犯罪事實，即
    應為有利於被告之認定，更不必有何有利之證據，被告之抗
    辯或反證縱屬虛偽，仍不能以資為積極證據應予採信之理由
    ，而應為被告有利之認定（最高法院七十年台上字第三八一
    號、三十年上字第四八二、八一六號判例參照）。
二、按本案告訴人己○○、證人丙○○（本案被害人丁○○○女
    婿顏秋在係丙○○姨丈）於本案之前，即曾於辛○○為辦理
    土地都市更新案說明會場合出席鬧場而生嫌隙，詳情如下，
    合先敘明：
  (一)查證人丙○○為中影股份有限公司（中影公司）之經理，被
    告辛○○為臺北遷建基地都市更新股份有限公司之負責人，
    上開2家公司均欲爭取臺北市○○區○○段4小段38地號等
    118筆土地之都市更新案，具有業務競爭關係，告訴人己○○則原為上開土地之住戶。丙○○與己○○曾為下列行為，
    被告辛○○認丙○○、己○○所為足以毀損其名譽涉有誹謗
    罪公然侮辱罪嫌，提起告訴：
  丙○○於民國97年6月15日20時許，前往臺北市○○區○○
    路207巷17號之沈正雄家中，向沈正雄說明土地開發案時，
    向沈正雄聲稱：辛○○沒有能力處理學產地，根本是騙人的
    等語。
  丙○○又於97年6月23日19時30分，在永春國小視聽教室，
    利用告訴人辛○○辦理土地都市更新案說明會場合，以「見
    鬼了！我跟你講李登輝沒有精省的話，處理什麼，我們再處
    理十年，都處理不了，我跟王萬錄在處理的時候，你都還沒
    來」、並以「恰查某」等語（臺語），在上開說明會之公開
    場合，辱罵辛○○，遭辛○○趕出會場。
  被告己○○於97年6月23日前往上開說明會之途中，竟向欲
    前往參加說明會之住戶陳秀枝聲稱：不要去參加說明會，告
    訴人辛○○都是騙人的，根本做不起來，都是「畫唬爛」（
    臺語）等語。
  (二)查丙○○、己○○對於辛○○辦理土地都市更新案說明會場
    合（丙○○以莊天來名義參加），以「恰查某」、「辛○○
    都是騙人」、「辛○○沒能力」等語批評辛○○等情均坦承
    不諱，並有證人沈正雄於該案偵查中證稱明確及說明會當天
    錄音檔案在卷可稽。檢察官則以丙○○、己○○前揭行為固
    可認定，惟認略以「丙○○與辛○○為業務競爭，相互爭
    取住戶之支持，就己方之優點吹捧，就對方之能力有所批評
    ，以此爭取住戶的支持，本屬市場上為拉攏客戶所常見，當
    地住戶就丙○○所述批評辛○○能力之話語，本會相互討論
    並自我判斷，衡情難認被告丙○○就辛○○之能力加以批評
    ，即會致使辛○○於住戶間之評價有所減損。」、「再者
    ，辛○○既欲爭取住戶支持，委託告訴人處理都市更新案，
    就其有無能力為住戶謀取利益，本屬可受公評之事，被告丙○○就此點為上開言論，實屬針對可受公評之事而為適當之
    評論，自屬不罰之行為。」、「丙○○縱其話語中曾稱辛○○為「恰查某」等字眼，核其發言目的，是表示拒絕離場
    ，及對告訴人前開請警察要其離場之行為表示不滿，並非出
    於侮辱告訴人之主觀目的，且依當時客觀情形以觀，應係與
    告訴人激烈爭吵後，情緒激動下所為之發洩語詞，且依被告
    丙○○所述內容以觀，係轉述住戶間對告訴人之評論，亦非
    直接侮辱告訴人之人格及侮辱他人之言語。」、「己○○
    僅係表示對辛○○承作該社區都市更新案能力之不信任，而
    辛○○處理本件都市更新案之優劣與否，本屬可受公評之事
    項，被告己○○對此發表個人意見，且為適當之評論，揆諸
    上開規定，亦屬不罰之行為」等理由為不起訴處分。
  (三)據上足證告訴人己○○、證人丙○○及被害人丁○○○在提
    起本件告訴之前，確有嫌隙或業務競爭關係，應可認定。
三、被告被訴於民國97年7月29日下午6時多許，在台北市○○區
    ○○路辛○○所經營之代書事務所門前，以「你女兒及女婿
    不怕被子彈打嗎？」等語恐嚇丁○○○部分：公訴意旨認被
    告辛○○涉有刑法第305條之恐嚇罪嫌，無非以告訴人丁○○○指述及證人丙○○、壬○○○證述為論據。惟查：
  (一)按證人丙○○、壬○○○證述無證據能力，不能引為認定上
    訴人涉有恐嚇安全之依據，已如前述，是此部分唯有丁○○○之證述為論據。惟按「現行刑事訴訟法固無禁止被害人為
    證人之規定，然被害人與一般證人不同，其與被告處於絕對
    相反之立場，其陳述之目的在使被告受刑事訴追處罰，其內
    容未必完全真實，證明力自較一般證人之陳述薄弱。故被害
    人縱立於證人地位而為指證及陳述，且其指證、陳述縱無瑕
    疵可指，仍不得作為有罪判決之唯一依據，應調查其他證據
    以察其是否與事實相符，亦即仍須有補強證據以擔保其指證
    、陳述之真實性，始得採為斷罪之依據。」最高法院96年台
    上字3276號判決揭明此旨。查有關告訴人丁○○○指訴上訴
    人揚言其女兒及女婿不怕中槍嗎之言詞恐嚇乙節，告訴人丁○○○之指訴與證人壬○○○、丙○○之證詞有下列之前後
    矛盾：
  犯罪地點完全不符：依起訴書所指上訴人恐嚇丁○○○地點
    為「台北市信義區 (誤繕為松山區○○○路辛○○所經營的
    代書事務所」 (即松山路257號)，證人丙○○偵查中卻稱「
    225 巷27號 (筆錄誤繕為225號27巷)顏秋在是我姨丈，辛○○也曾『跑到他家』恐嚇他80多歲的老母親」 (偵查卷第27
    頁)，與證人壬○○○於偵查中卻證稱「在松山路辛○○的
    代書事務所門口前被恐嚇，當時只有我媽媽跟辛○○兩人，
    我媽媽說辛○○當時很兇，她很害怕」（偵查卷第35頁）不
    符，而丁○○○於一審審理中又稱「是在我家的後門口」 (
    即台北市○○路468巷16弄5號)（一審卷第89頁反面），原
    審判決竟認恐嚇地點為「台北市信義區○○○路○段372巷27
    弄78之1號住處後門」。以上各該證人關於恐嚇地點之證述
    竟明顯不同。況依上訴人委請弘鼎測量有限公司所作，經公
    訴人同意列為證據之建物量測距離工作之測量報告(二)顯示，
    原審判決認定之「忠孝東路5段372巷27弄78之1號」，離證
    人壬○○○所述之「松山路257號」辛○○代書事務所距離
    約8、900公尺，二者亦南轅北轍。
  證人證詞不僅係非親自聞見無證據力，且兩者所述亦有不符
    ，查證人壬○○○偵查中既稱「我媽媽97年7月29日左右，
    在松山路辛○○的『代書事務所門口前』被恐嚇，當時只有
    我媽媽跟辛○○二人，我媽媽說辛○○當時很兇」（偵查卷
    第35頁），而證人丙○○偵查中稱「我是聽他們親口轉述的
    」（同上卷第27頁）均非親自聞見，而告訴人丁○○○於一
    審中稱『是在我家後門的門口』、「我只有告訴我女兒而已
    」、「我不識字，我不認識丙○○」（一審卷第89頁反面、
    第90頁反面），是亦可證證人壬○○○、丙○○之證詞不僅
    屬傳聞之詞如上所述，且與告訴人之指述不符，自難據為本
    件認定被告恐嚇丁○○○之證據。
  違反經驗法則：依一審98年2月3日審判筆錄所載，告訴人丁○○○之戶籍住所為「台北市○○○路○段372巷27弄78之1
    號6樓」，惟丁○○○於同日訊問時又證稱「（被告告訴你
    這些話…有無告訴其他人?）沒有，我只有告訴我女兒而已
    」，「我現在一人居住，沒有與他人合住，整棟房子都是我
    們自己蓋的，我住在三樓」「我兒子住在二樓，我住在三樓
    ，一樓租給他人」（一審卷第90、91頁），二者對於居住處
    所明顯出入。且丁○○○既稱其兒子住二樓，何以遭恐嚇後
    未及時向其兒媳求助，卻向走路需十分鐘住在松山路300號3
    樓之女兒壬○○○求助（一審卷第89頁反面），實與經驗法
    則不合。
  依告訴人所述，本案發生時間為97年7月29日下午6時，果如
    告訴人指稱當時要去倒垃圾，且在他人家的前門或後門（一
    審卷第90頁反面），何以均無他人在場聞見？又若確有心生
    畏懼之情，何以不及時向治安機關報警處理，又何需依憑證
    人丙○○於偵查中稱「我是聽他們親口轉述的」，始由公訴
    人逕行告發偵辦，而告訴人丁○○○又指「只有跟其女兒說
    而已」、「不認識丙○○」（原審卷第90頁反面）有如前述
    ，況查證人丙○○與被告間均係同時爭當地之都市更新計劃
    存有業務利益之衝突及嫌隙，何以未由本件被害人或其女兒
    、女婿報案，而係公訴人依證人丙○○於偵查中所述逕行告
    發偵辦，況且丁○○○之女婿顏秋在係丙○○之姨丈，被告
    與證人丙○○有業務利益之衝突及嫌隙已如前述，是故丁○○○之所述是否客觀、公正亦有可疑。
四、公訴事實(二)97年8月1日下午10時22分許，在臺北市○○區○○路225巷口，以「不要再淌土地這塊渾水，妳會引火自焚
    ，惹禍上身，有一天妳跟妳女兒會出事，會死得很難看」等
    語恐嚇己○○部分。公訴意旨認被告辛○○涉有恐嚇罪嫌，
    無非以告訴人己○○指訴、證人丙○○、王湘柔偵查中之證
    述為論據。查前揭犯行，業據被告於偵查及一審審理中堅決
    否認，並稱當時係於永春市場二樓召開四育里都市更新事業
    計劃說明會直到晚上10時30分許才結束會議及散會後於現場
    接受個別住戶諮詢問題，快到亦應在晚上10時50分左右才離
    開會場，豈有可能至上址恐嚇告訴人己○○等語，經查：
  (一)按證人王湘柔證述無證據能力，不能引為認定上訴人涉有恐
    嚇安全之依據，已如前述。
  (二)證人丙○○於原審審理中證雖稱：「『快可立飲料店』老闆
    娘可以出來作證，她也有聽到（指被告出言恐嚇己○○），
    但是老闆娘一聽到是被告就很害怕，不願意出面作證，所以
    才由我出面作證」云云。惟該段時間未曾在快可立飲料店門
    口看到或聽到被告辛○○與己○○口角或辛○○恐嚇己○○
    之事，丙○○與己○○也未曾到其店內討論有關辛○○與己○○糾紛請其作證之事，其母親向來於晚間八時左右即至二
    樓陪同小孩，而未在快可立店面等情，業據「快可立飲料店
    」老闆戊○○於本院審理中到庭證述甚詳。又依被告請求列
    為證物之建物測量報告及現場照片所示，松山路225巷口至
    225巷7號丙○○自稱之點交處，距離為26公尺，並非如一審
    所認定「關於案發地點之差距不過是巷口第一間或第二間，
    僅數步之別」（詳一審判決第8頁、第8行至第9行）而已，
    何以近在咫尺之「快可立飲料店」老闆戊○○並未看到或聽
    到被告辛○○其店門口與己○○口角或恐嚇己○○之事，而
    97年8月1日晚間10時許，正值夏天晚上路口車水馬龍，離巷
    口26公尺遠之證人丙○○豈有可能聽見二名女子之交談內容
    ，更何況依己○○所述在與辛○○談話之後，轉進巷子時，
    始看到丙○○，足見證人丙○○之證詞明顯不足採信。至於
    證人王湘柔於偵查中，已明白證稱「我不記得他說什麼了」
    (偵查卷第34頁)，其後經檢察官誘導詢問後始又稱「有說『
    你跟你女兒會出事』」，其證詞前後矛盾，更無證據力甚為
    灼然，前後參酌足見證人丙○○所證與事實不符。
  (三)被告當時並不在場：查告訴人己○○與證人丙○○二位一起
    來報案時有稱被恐嚇正確時間22時許，業據證人即承辦本案
    之員警於本院審理中結證明確，且台北市政府警察局信義分
    局五分埔派出所受理各類案件紀錄表、陳報單、受理刑事案
    件報案三聯單（偵查卷第18、19、20頁）亦均載明「發生時
    間為97年8月1日22時（晚間10時）」，一審審理中，經辯護
    人、公訴人先後詢問證人己○○：「你何時到派出所報案？
    大約9、10點左右」「當時妳報案的時間及內容是否如卷內
    資料所示？(提示調查筆錄、陳報單、報案三聯單並先以要
    旨)」，即稱「都實在」（妳製作警訊筆錄及報案的時間都
    是在10點以後，為何你剛才陳述為9、10點? 」正確的時間
    應該以上述提示的資料為準」「 (距離被告恐嚇妳，到妳到
    派出所製作筆錄，中間隔了多久？)大概10來分鐘，不到半
    小時」 (一審卷第85頁反面)，證人丙○○警訊中亦證稱「
    我於97年8月1日晚上約22時許，行經台北市○○區○○路
    225 巷口，我聽到有一名女子用很大聲語調跟另一名帶著年
    約5-6歲女孩的女子在說話」（偵查卷第8頁），則以上開受
    理各類案件紀錄表等資料與證人己○○所稱遭恐嚇後到派出
    所製作筆錄大概10來分鐘之差距，是若有恐嚇，時間應為當
    日下午9時50分之前，應可認定。然查被告當天晚上在永春
    市場二樓召開四育里都市更新計事業計劃說明會，至晚上10
    時30分才結束會議等情，業經證人彭炳義於一審審理中證稱
    「通知是晚上7點半開會，但是直到8點多才開始開會，一直
    開到大約10點半，因為我回家洗澡之後已經11點多了」，「
    你離開當時，還有何人在場？」辛○○還有與一些她所請的
    女孩在說話並且搬東西我就走了」，證人詹朝富證稱「當天
    開會的主持人就是實施者辛○○，我去的時間是晚上8點多
    …我離開的時間應該在晚上10點半左右，因為我的店營業到
    晚上10點，我回去時店已經關門了，當時應該是10點半…」
    及證人黃凰美證稱「我們通知住戶是晚上7點半，但是住戶
    陸陸續續到場，所以正式開會是在晚上8點左右，一直開到
    晚上10點半左右。」「會議結束後，我們要收拾現場的佈置
    ，要收拾投影機、布條，所以桌面要回復原狀，大約花了10
    多分鐘」「我們即與辛○○一起離開的」「會議結束後使用
    永春市場費用是由我交給甲○○管理員的」等語(一審卷第
    56頁反面，第58頁反面，第60頁反面，第61頁)、證人即永
    春市場二樓經理甲○○及當地住戶乙○○於本院審理中亦證
    稱當天說明會約10點半結束，結束後還有人在問辛○○問題
    ，到最後辛○○結帳時，大約10時45分到50分左右等語。足
    見當天晚上9時50分至10時甚至到10點50分左右被告尚在永
    春市場二樓開會，豈有可能至松山路225巷口恐嚇告訴人己○○。此外，並有當天5、60人在場開會之現場照片，且當
    日說明會之簽到簿確有證人乙○○之夫杜必卿之簽名，而說
    明會之過程亦有會議紀錄及證人彭炳義、詹朝富、黃凰美、
    甲○○、乙○○之證詞，證明由被告主持說明會不可能於10
    時30分前離開會場，是故告訴人己○○及證人丙○○所述是
    否與事實相符，已有可疑。
  (四)告訴人己○○指訴與證人丙○○證詞前後矛盾：
  證人丙○○於一審審判中另稱「去五分埔派出所時，己○○
    沒有帶小孩，我製作筆錄完畢後，我就先走了，己○○還在
    製作筆錄」 (一審卷第88頁)，而證人己○○則稱「…我就
    帶我女兒一起去五分埔派出所報警…我就先製作筆錄，後來
    丙○○就過來；我製作筆錄完畢後，丙○○才製作筆錄，因
    為警察說製作筆錄要分開，不能同時製作」(一審卷第84頁
    反面)，有關報案時有無帶小孩及製作筆錄先後，二人證詞
    南轅北轍，益足證明二人之證詞先後矛盾，尚難採為認定被
    告不利之證據。何況證人丙○○於一審中先稱「（誰通知你
    到派出所製作筆錄？）我是基於義憤才到派出所製作筆錄。
    」繼稱「我是由承辦員警找一位李代書到鴨對寶那裡通知我
    ，我才過去的，我一直在鴨對寶那裡」（一審卷第87頁反面
    ，第88頁），惟據承辦本案製作筆錄之員警庚○○於本院證
    稱：「己○○、丙○○他們二位一起來製作筆錄」等語明確
    ，足見顯非所若謂員警找第三人李代書通知丙○○到場製作
    筆錄，其證詞又見前後矛盾。
  又台北市○○路225巷7號建物，其建築完成日期為60年2月
    10日，而於91年11月26日以贈與方式，由徐啟洲取得，96年
    11月1日增建迄今，並無移轉所有權登記情事，此有台北市
    建物登記第二類謄本在卷可供參酌，則於97年8月1日當天丙○○何來點交房屋，何況在夜間10時許處理房地產權點交手
    續，與通常不動產交易作業習慣不符，綜上益見證人丙○○
    所稱「應該是225巷7號，當天我要辦理點交房子，點交完畢
    要回家」（一審卷第87頁）之證詞是否屬實尚非無疑。
五、綜上各情相互參酌，上揭告訴人丁○○○、己○○及證人丙○○所述均有諸多瑕疵，復查依上揭二所示，被告與之在本
    案之前即有業務競爭關係，並曾發生嚴重之衝突之嫌隙存在
    ，證人丙○○、告訴人己○○與被告關係已形同水火。又查
    丁○○○案部分，被害相關人均未報案，而係公訴人依證人
    丙○○於偵查中所述逕行告發偵辦，在偵查中公訴人根本未
    傳訊丙○○，丙○○卻於97年10月29 日之偵查庭中主動到
    場在庭外指導己○○、王湘柔及壬○○○，此有當天之開庭
    錄影光碟中，公訴人當庭訊問王湘柔「來，(下為誘導訊問)
    剛剛在外面那個高高的男生，是叔叔嗎？丙○○，剛剛在外
    面的那個阿伯，高高的有沒有在那邊？不記得喔…丙○○有
    沒有在場？」 (詳上訴人98年6月6日刑事陳報狀附表一之王
    湘柔開庭錄音，譯文對照表)，復查本院98年5月25日準備程
    序時並未通知證人丙○○，而丙○○亦自行到場並在本院訊
    問告訴人己○○時，未經本院許可主動在旁聽席中指導己○○如何答訊，有本院準備程序筆錄在卷（本院卷第113頁反
    面）足憑，足徵證人丙○○於本案中扮演主導角色，其等動
    機已有可議。又告訴人己○○於原審審理中即明白證稱「我
    就跟丙○○說，本來是鄭代書找我們談改建的事，後來是別
    人( 中影股份有限公司) 來做，起因是這樣子」等語( 一審
    卷第83頁反面) ，參酌己○○於97年6 月23日利用上訴人於
    永春國小視聽室邀集該地區○○段之土地所有權人約二十餘
    人舉辦公聽會時，對前往之土地所有權人陳秀枝表示「不要
    去參加開會，指辛○○都是騙人的，根本做不起來，根本是
    『畫唬爛』」等語，己○○嗣於該案中亦承認確有其事（參
    照證三不起訴處分書第三頁第12行），依此本案起因觀之，
    告訴人己○○、證人丙○○所述自難期公正、客觀，有失偏
    頗亦不足為奇。另查己○○於偵查中既稱「( 辛○○跟你說
    這些話的時候，你是否感到害怕？) 有，我9 月1 日就把我
    女兒轉學」（偵查卷第27頁) ，果屬實情，何以97年9 月將
    戶籍遷至北投區○○○路43號3 樓後，97年10月13日旋即遷
    回原設籍居住之台北市○○區○○路468 巷16弄7 號( 詳偵
    查卷第38頁、39 頁)，而王湘柔於97年9 月1 日由永春國小
    轉入北投區立農國小，旋於98年7 月27日又轉回永春國小，
    此後有立農國民小學98年10月12日北市立國教字第09830643
    800號函覆鈞院可稽，若謂證人己○○所稱因心生畏懼而遷
    移戶籍並將女兒轉校，孰能置信？揆之上揭判例意旨，本件
    被害人、證人陳述之目的在使被告受刑事訴追處罰，且在本
    案之前即有業務競爭關係，並曾發生嚴重之衝突之嫌隙已形
    同水火，其等證明力已較一般證人之陳述薄弱，況其等陳述
    復有上揭諸多瑕疵，自不得作為有罪判決之唯一依據，原審
    就此部分疏未詳查，遽認被告有前揭恐嚇之犯行，並加以論
    罪科刑，容有未洽，被告上訴意旨據此指摘原判決採證不當
    ，否認其有犯罪，為有理由，自應由本院將原判決撤銷、改
    諭知被告無罪之判決。
據上論斷，應依刑事訴訟法第369條第1項前段、第364條、第301
條第1項，判決如主文。
本案經檢察官郭弘佑到庭執行職務。
中    華    民    國    99    年    1     月    6     日
                  刑事第二庭審判長法  官  洪光燦
                                  法  官  林恆吉
                                  法  官  宋明蒼
以上正本證明與原本無異。
不得上訴。
                                  書記官  駱麗君
中    華    民    國    99    年    1     月    6     日


司法院資訊處製作；財團法人民間司法改革基金會備份。
